【裁判字號】    90,上易,3632
【裁判日期】    901205
【裁判案由】    毀損
【裁判全文】
臺灣高等法院刑事判決                            九十年度上易字第三六三二號
    上  訴  人
    即  被  告  丙○○
                戊○○
                丁○○
    右  一  人
    選任辯護人  曾森雄
                徐芳齡  律師
右列上訴人因毀損案件，不服臺灣士林地方法院九十年度易字第一０九號，中華民國
九十年七月二十六日第一審判決（起訴案號：臺灣士林地方法院檢察署八十九年度偵
字第一０三０一號）提起上訴，本院判決如左：
    主  文
原判決撤銷。
丙○○、丁○○共同損壞他人之木門，足以生損害於他人，各處拘役拾日，如易科
罰金，均以佰元折算壹日。
戊○○無罪。
    事  實
一、緣丙○○、丁○○係好友，丙○○住於台北市○○區○○路四六巷四０號五樓，
    樓下住戶為乙○○、甲○○姐妹，因丙○○檢舉乙○○、甲○○竊電，且指責林
    家姐妹時常在夜晚無故敲打天花板，致干擾渠等睡眠，另丙○○因敲掉圍牆，有
    部分掉落乙○○、甲○○住家遮雨棚，雙方迭起爭執，為此交惡已久。詎丙○○
    竟夥同丁○○共同基於毀損之犯意聯絡，由丁○○於民國（下同）八十八年十月
    十六日上午七時二十七分許，在台北市○○區○○路四六巷四０號四樓乙○○、
    甲○○住處門前，將身體躍起，以腳踢撞乙○○、甲○○住處木門二次，致木門
    下半部損壞裂開，木門上之雕花木板掉落，造成木門有破洞，使木門完全失去隔
    絕防閑之效用，並至不堪使用，足以生損害於乙○○、甲○○。
二、案經被害人乙○○、甲○○訴請臺灣士林地方法院檢察署檢察官偵查起訴。
    理  由
壹、有罪部分：
一、訊據上訴人即被告（下稱被告）丙○○、丁○○均矢口否認有何毀損之犯行，被
    告丙○○辯稱：伊等於八十六年間搬來的，因伊有檢舉甲○○竊電，可能因此造
    成她們的不悅，且甲○○她們常在晚上敲天花板，導致伊家人無法睡覺，伊是有
    用手敲她家的門，伊沒有毀損云云；被告丁○○則辯稱：如原審之錄影帶勘查，
    渠從五樓下來，跳起來踢了木門二次，渠只踢了那次。渠係因每次告訴人會辱罵
    渠，渠氣不過，才去踢。沒有與丙○○、戊○○商量過後才去踢，是個別事件，
    而且渠踢那次沒有把門踢壞云云。
二、經查：
    (一)右揭犯罪事實迭據告訴人乙○○、甲○○指訴綦詳，並有告訴人庭呈之被告丁○○毀損木門經過之監視錄影帶二捲扣案可證。而經原審當庭勘驗上開錄影帶
      內容，其畫面顯示八十八年十月十六日上午七時二十七分許，被告丁○○由樓
      上走下來，旋將身體躍起，以腳踢撞告訴人住處木門二次，有原審九十年六月
      二十一日訊問筆錄（見原審卷(二)，第一一八頁）暨監視錄影帶翻拍照片（見他
      字第四二０號卷，第一二八頁下幀照片、第一三０頁上幀照片；本院卷，告訴
      人九十年十一月二十日刑事理由狀，證物照片編號第三七號）可憑。訊之被告
      丁○○亦於本院審訊中供承上情不諱（見本院九十年十一月二日，第五頁），
      堪可信實。又被告丁○○雖辯稱：渠踢那次沒有把門踢壞云云，然告訴人住處
      木門受有如事實欄所示之損壞，亦據告訴人於偵、審中指證歷歷，並提呈木門
      毀損之照片（見本院卷，告訴人提呈九十年十一月二十日刑事理由狀、證物照
      片編號第四０號、註記所示）一紙附卷為佐，參酌被告丁○○係以身體躍起
      用腳踢撞，其力道顯相當大，自足導致木門前開毀損之結果，甚為明確。所辯
      無非卸責之詞，不足採信。
    (二)關於上開毀損行為，究屬被告丁○○個人行為，抑或與他人共犯等情。被告丁○○雖於本院復陳稱：渠係因每次告訴人會辱罵渠，渠氣不過，才去踢。沒有
      與丙○○、戊○○商量過後才去踢，是個別事件云云。惟此據告訴人當庭否認
      之（見本院九十年十一月二日訊問筆錄，第六頁），已非無疑。況衡以本件爭
      端起始係告訴人曾遭被告丙○○檢舉竊電，且於夜間無故敲打天花板干擾其睡
      眠，另丙○○因敲掉圍牆，有部分掉落告訴人住家遮雨棚，雙方迭起爭執，致
      生嫌隙等情，業據告訴人及被告丙○○於偵、審中分述明確，即核與非居住該
      址之被告丁○○毫無干係，本無故起爭端之必要。又參酌告訴人及被告丁○○
      均一再指稱：渠等互不相識等語，益證告訴人不可能任意出言辱罵，是被告丁○○所稱因無妄被罵，自意毀損云云，顯與常情有悖，實難採信。而本院稽核
      被告丁○○與本案之牽繫，實存於其與被告丙○○之朋友關係，然其終非爭端
      之當事人，故行毀損他人房門之舉，非但激化當事人間之衝突，亦自陷違法之
      不利狀態，焉可能妄以越俎代庖為之。綜此，被告丁○○顯係因好友丙○○請
      託，宥於朋友情誼，始行前往毀損告訴人住處木門，以此洩憤，方屬合理。
    綜上各情，參互印證，被告丙○○、丁○○確有共議，推由丁○○毀損告訴人住
    處木門之事實，是被告二人前開所辯，要屬卸責之詞，均不足採信，其等犯行堪
    予認定。
三、查本件被告丙○○為住家安寧細故而引起，乃夥同被告丁○○，基於共同毀損之
    犯意聯絡，由被告丁○○前往破壞告訴人住處之木門，而致其完全失去隔絕防閑
    之效用，核其等所為，均係犯刑法第三百五十四條之毀損罪。又被告二人間就毀
    損告訴人住處木門之犯行，有事前共議，而推由丁○○實施，均為共同正犯。
四、原審以被告丙○○、丁○○此部分犯罪之事證明確，予以論科，固非無見，惟查
    ：(1)並無任何積極或輔助證據足證被告戊○○曾參予被告丁○○、丙○○於八十
    八年十月十六日之毀損犯行（謀議或行為分擔）（詳後述），原審竟遽認其同屬
    共同正犯，即有未合；(2)被告丁○○、丙○○於八十八年十月十六日毀損告訴人
    住處木門後，該木門已完全失去隔絕防閑之效用，其後縱再對之有毀損之行為，
    亦不構成毀損罪（詳後述），原審判決竟認其犯罪成立，亦有未洽。被告丁○○
    、丙○○上訴意旨否認於八十八年十一月二十日、八十九年三月三十一日之二次
    毀損犯行，為有理由；然否認於八十八年十月十六日之毀損犯行，則無理由，惟
    原判決既有上開可議，自應由本院予以撤銷改判。爰審酌被告丙○○、丁○○素
    行尚可，此有本院被告全國前案紀錄表存卷可按，然被告丙○○僅因細故，竟夥
    同被告丁○○任意破壞告訴人住家木門，嚴重影響居住安寧，及其等犯後態度等
    一切情狀，各量處如主文第二項所示之刑，以資懲儆。又被告二人行為後，刑法
    第四十一條有關得易科罰金之標準，由「犯最重本刑為三年以下有期徒刑之罪．
    ．．，得易科罰金」，業已修正放寬為「犯最重本刑為五年以下有期徒刑之罪．
    ．．，得易科罰金」，並於九十年一月十日公布，同年月十二日施行，茲比較新
    舊法，以修正後之規定較有利於行為人，依刑法第二條第一項之規定，自應適用
    新法，因並對被告二人均另諭知易科罰金之折算標準，附此敘明。
五、公訴意旨另以：被告丙○○、丁○○與丙○○之子戊○○共同基於毀損之概括犯
    意，於八十八年十一月二十日，續由戊○○在乙○○、甲○○上址住處門前，先
    將四樓樓梯間之電燈關掉後，旋用腳與身體踢撞乙○○、甲○○住處木門二次，
    造成木門上之木板掉落而有破洞，門上之叭喇鎖損壞，木門並遭撞開，致失去木
    門隔絕防閑之效用；復於八十九年三月三十一日十四時三十八分許，由丙○○持
    鐵鎚一支，敲打乙○○、甲○○住處木門，致木門上之二片雕花木板被敲落而有
    破洞，失去木門隔絕防閑之效用，更達不堪使用之程度，因認被告丙○○、丁○○此部分亦涉犯刑法第三百五十四條之毀損罪嫌云云。惟按刑法第三百五十四條
    之毀損罪，係以使所毀損之物，失其全部或一部之效用為構成要件。而訊據被告
    丙○○、丁○○亦堅決否認有此部分毀損之犯行，被告丙○○並辯稱：甲○○她
    們的門原本就是壞的，伊有去敲門敲了兩、三次，但絕沒有拿鐵鎚去敲；被告丁○○則辯稱：後面毀損的事情，渠都不知道等語。經查：
    1.前揭被告戊○○以腳與身體踢撞、被告丙○○持鐵鎚敲打告訴人住處木門之舉
    動，亦據告訴人乙○○、甲○○指訴甚詳，並有告訴人庭呈之監視錄影帶二捲
      扣案可稽，且被告丙○○於檢察官偵查勘驗上開錄影帶時亦明白供承：「（是
      否妳去敲的？）是我敲的（見偵查卷，第一三八頁背面）」，是被告丙○○確
      曾持鐵鎚敲打告訴人住處木門，應可確定；另原審當庭勘驗播放該二捲錄影帶
      ，其畫面亦顯示八十九年三月三十一日十四時三十八分許，被告丙○○持鐵鎚
      敲打告訴人住處木門之情狀，有原審九十年六月五日訊問筆錄（見原審卷(一)，
      第五九頁）暨監視錄影帶翻拍照片（見他字第四二０號卷，第一三０頁下幀照
      片、第一三一頁照片；原審卷(一)，第九一頁）可憑。另被告戊○○時常無故於
      告訴人住處門前徘徊流連，雖上開錄影帶內容就八十八年十一月二十日究係何
      人踢撞告訴人住處木門，因樓梯燈故遭關滅致畫面黑暗並不清楚，惟被告戊○○有將四、五樓樓梯間電燈關掉之習性，而當日確係戊○○先將樓梯燈關滅後
      ，再用腳與身體踢撞木門，亦據告訴人乙○○、甲○○指述明確，並提呈監視
      錄影翻拍照片（見本院卷，告訴人九十年十一月二十日刑事理由狀，證物照片
      編號第六０、六一、六二號）為佐，是被告戊○○以腳與身體踢撞告訴人住處
      木門之情狀，亦堪認定，核先敘明。
    2.惟本件告訴人住處木門，經被告丁○○於八十八年十月十六日以腳踢撞之方式
      毀損後，已致木門下半部損壞裂開，木門上之雕花木板掉落，造成木門有破洞
      之事實，已如前述，並有告訴人提呈木門毀損之照片（見本院卷，告訴人提呈
      九十年十一月二十日刑事理由狀、證物照片編號第四０號、註記所示）一幀
      為佐。而核評該木門所留存隔絕防閑之效用，可徵一般人均得自屋外窺視告訴
      人之房內狀況；且依告訴人所述伊等每天進出大門，逕可由屋外將手穿入雕花
      木板掉落之破洞後，自內將木門門鎖開啟（見原審卷，第一三五頁下幀照片所
      示），顯然已失木門隔絕防閑之全部效用，並至不堪使用。而告訴人亦稱其木
      門自被毀損後即未再更換，故被告丙○○、戊○○於該期日（即八十八年十月
      十六日）之後，縱對該同一木門再有毀損之行為，因木門隔絕防閑之效用已不
      存在，並無再行減損之情形，自核與刑法第三百五十四條毀損罪之構成要件有
      間，要難以該條項罪名相繩。
    3.至被告丁○○非被告丙○○與告訴人間爭端之當事人，亦非居住於該址，已如
      前述，則被告丙○○、戊○○於八十八年十一月二十日、八十九年三月三十一
      日為上開行為時，是否在場或參與其事，即非無疑。是在被告丁○○指稱：後
      面毀損的事情，渠都不知道等語，而本院亦查無其他證明被告丁○○確有參與
      其事之跡證下，自得為被告丁○○有利之認定。除外，此部分之毀損，實際行
      為人即被告丙○○、戊○○既不成立毀損罪，被告丁○○更無成罪之可能。
    此外，本院復查無其他積極證據足資證明被告丙○○、丁○○此部分之犯罪，本
    應為被告二人均無罪之判決，惟因公訴人認此與前揭論罪科刑部分有裁判上一罪
    之連續犯關係，爰不另為無罪之諭知，附此敘明。
貳、無罪部分：
一、公訴意旨略以：被告戊○○與丙○○、丁○○共同基於毀損之概括犯意：(一)先由
    丁○○於八十八年十月十六日上午七時二十七分許，在台北市○○區○○路四六
    巷四０號四樓乙○○、甲○○住處門前，將身體躍起，以腳踢撞乙○○、甲○○
    住處木門二次，致木門下半部裂開，木門上之雕花木板掉落，造成木門有破洞，
    失去木門隔絕防閑之效用；(二)次由戊○○於八十八年十一月二十日，在乙○○、
    甲○○上址住處門前，先將四樓樓梯間之電燈關掉後，旋用腳與身體踢撞乙○○
    、甲○○住處木門二次，造成木門上之木板掉落而有破洞，門上之喇叭鎖損壞，
    木門並遭撞開，致木門失去隔絕防閑之效用，門鎖亦達不堪使用之程度；(三)復由
    丙○○於八十九年三月三十一日十四時三十八分許，持鐵鎚敲毀乙○○、甲○○
    住處木門，致木門上之二片雕花木板被敲落而有破洞，失去木門隔絕防閑之效用
    ，更達不堪使用之程度，因認被告戊○○涉犯刑法第三百五十四條之毀損罪嫌云
    云。
二、按犯罪事實應依證據認定之，無證據不得推定其犯罪事實；又不能證明被告犯罪
    者，應諭知無罪之判決，刑事訴訟法第一百五十四條、第三百零一條第一項分別
    定有明文。又認定不利於被告之事實，須依積極證據，苟積極證據不足為不利於
    被告事實之認定時，即應為有利於被告之認定，更不必有何有利之證據，最高法
    院三十年度上字第八一六號著有判例，足供參照。而刑法第三百五十四條之毀損
    罪，係以使所毀損之物，失其全部或一部之效用為構成要件。
三、訊據上訴人即被告（下稱被告）戊○○亦堅決否認有毀損之犯行。經查：
    (一)公訴事實(一)部分，被告丙○○、丁○○雖俱已成立毀損罪，誠如前述。惟該實
      施犯罪之行為人即被告丁○○係被告戊○○之母丙○○好友，與被告戊○○並
      無直接關係，則被告戊○○得否影響丁○○之作為或不作為，即有疑義。此外
      ，本院亦查無任何積極或輔助證據足證被告戊○○曾事前參與同謀，自得為被
      告戊○○有利認定之基礎。
    (二)至公訴事實(二)、(三)部分，本院認定被告戊○○亦無罪之理由，詳如理由欄壹、
      五。
四、綜上所述，公訴事實(一)部分，並無任何積極或輔助證據，足資證明被告戊○○曾
    事前參予共謀，而與被告丙○○、丁○○同犯此部份毀損之犯行；其公訴事實(二)
    、(三)部分，核與刑法上毀損罪之構成要件，尚屬有間，均難遽以前開罪名相繩。
    此外，本院復查無其他積極證據足資證明被告戊○○犯罪，揆諸前開判例之旨，
    自應為無罪之諭知。原審疏未詳查推求，遽對被告戊○○論罪科刑，於法自有未
    合，被告上訴意旨否認犯罪，指摘原判決不當，為有理由，應由本院撤銷改判，
    另諭知被告戊○○無罪之判決，以免冤抑。
據上論斷，應依刑事訴訟法第三百六十九條第一項前段、第三百六十四條、第三百零
一條第一項、第二百九十九條第一項前段，刑法第二十八條、第五十六條、第三百五
十四條、第二條第一項前段、第四十一條第一項前段，罰金罰鍰提高標準條例第一條
前段、第二條，判決如主文。
本案經檢察官呂丁旺到庭執行職務。
中    華    民    國     九十     年      十二      月        五        日
                              臺灣高等法院刑事第十庭
                                  審判長法  官  溫  耀  源
                                        法  官  林  銓  正
                                        法  官  黃  金  富
右正本證明與原本無異。
不得上訴。
                                        書記官  江  采  廷
中   華     民    國     九十     年      十二      月        五        日
附錄：本判決論罪科刑法條全文
刑法第三百五十四條：
毀棄、損壞前二條以外之他人之物或致令不堪用，足以生損害於公眾或他人者，處二
年以下有期徒刑、拘役或五百元以下罰金。


司法院資訊處製作；財團法人民間司法改革基金會備份。
